臺灣彰化地方法院民事裁定
110年度訴字第1044號
原      告  吳建興  

訴訟代理人  周春霖律師
被      告  陳宣銘  


上列當事人間租佃爭議事件，本院裁定如下：
    主  文
本件移送臺中高等行政法院。
    理  由
一、按「行政機關就耕地三七五減租條例第 19 條第 2 項所為
    耕地准否收回自耕之核定與調處，出租人、承租人如有不服
    ，應循行政訟爭程序請求救濟（司法院釋字第 128 號解釋
    及最高法院 90 年度台上字第 1054 號判決參照）。而同條
    例第 19 條第 3 項所規定出租人應給予承租人之補償，既
    應與同條例第 19 條第 2 項所規定出租人收回耕地同時為
    之，並無得由出租人先收回耕地確定，再另議補償費之規定
    （行政法院 82 年度判字第 2136 號判決參照），則出租人
    與承租人雙方就收回耕地之補償發生爭議，在未經核准出租
    人收回耕地前，逕就該補償爭議，依同條例第 26 條第 1 
    項規定進行調解、調處，如出租人、承租人不服調處結果，
    應循行政爭訟程序請求救濟，普通法院並無審判權」(臺灣
    高等法院暨所屬法院 99 年法律座談會民事類提案第 18 號
    、100 年度高等行政法院法律座談會提案及研討結果第 6 
    號、臺灣高等法院暨所屬法院 105 年法律座談會民事類提
    案第 36 號參照)。
二、次按法院認其無審判權者，應依職權以裁定將訴訟移送至有
    審判權之管轄法院；但其他法律另有規定者，不在此限；當
    事人就法院之審判權有爭執者，法院應先為裁定；中華民國
    一百十年十一月二十三日修正之條文，除增訂第七條之一至
    第七條之十一，自一百十一年一月四日施行外，自公布日施
    行；法院組織法第7條之3第1項、第3項及第115條分別定有
    明文。故配合法院組織法之增訂，原規定之民事訴訟法第31
    條之2爰因此刪除。
三、本件事實略以：
　　原告即承租人主張兩造就坐落彰化縣○○鄉○○段0000地號土地
    （下稱系爭土地）訂立之私有耕地租約書（下稱系爭租約）
    ，租期屆滿後，被告即出租人誆稱為擴大家庭農場經營規模
    ，而依耕地三七五減租條例（下稱減租條例）第19條第2項
    之規定，申請收回自耕不再繼續出租，故起訴先位請求判命
    確認兩造之耕地租賃關係存在，備位請求給付補償金等語；
    被告即出租人則答辯本件民事法院無審判權外，被告確有經
    營家庭農場之事實，且無須給付補償金等語。嗣本件經彰化
    縣福興鄉公所耕地租佃委員會調解、彰化縣政府耕地租佃委
    員會調處均不成立，始由彰化縣政府於110年11月2日函移送
    本院處理。
四、經查
　㈠本件兩造就系爭土地訂有系爭租約，被告為擴大家庭農場經
    營規模，依耕地三七五減租條例第19條第2項規定，申請收
    回自耕，迭經彰化縣福興鄉公所耕地租佃委員會調解、彰化
    縣政府耕地租佃委員會調處均不成立，故彰化縣政府於民國
    110年11月2日函送本院處理。
　㈡惟查，被告於民國(下同)110年1月22日以擴大家庭農場經營
    規模為由申請收回耕地，經彰化縣福興鄉公所審核認為被告
    申請符合耕地三七五減租條例第19條第2項規定，於110年7
    月13日以福鄉民字第1100010661號函通知兩造，於被告依同
    條例第17條第2項第1款、第2款規定補償原告完竣後，准予
    被告辦理租約終止登記，同時令被告於文到次日起20日內協
    議補償金額事宜，並提出補償證明文件後，始據以辦理租約
    終止，原告則於110年8月11日以補償金為爭議標的申請調解
    等情，有系爭租約、彰化縣福興鄉公所110年7月13日福鄉民
    字第1100010661號函、福興鄉公所耕地租佃委員會租佃爭議
    調解申請書等影本在卷可稽（見本院卷第25頁以下、第97頁
    ）。由上開福興鄉公所函文可知，該所於被告依法補償原告
    前，實質上尚未作成「全部」准予被告收回耕地之行政處分
    ，兩造在未經核准被告收回耕地前，逕就關於補償爭議，依
    耕地三七五減租條例第26條第1項規定進行調解、調處，而
    不服調處結果，揆諸前揭說明，自應循行政爭訟程序請求救
    濟，普通法院並無審判權。
　㈢從而，本件訴訟為公法事件，本院自無審判權，而系爭土地
    在彰化縣，依行政訴訟法第15條第2項規定，臺中高等行政
    法院有受理本件訴訟之權限，應依法院組織法第7條之3第1
    項規定，爰將本件訴訟裁定移送至臺中高等行政法院。
五、依法院組織法第7條之3第1項，裁定如主文。
中　　華　　民　　國　　111 　年　 　1 　　月　　7 　日
                  民事第四庭    法  官　李言孫
以上正本係照原本作成。
如不服本裁定應於送達後10日內向本院提出抗告狀，並繳納抗告
費用新臺幣1,000元。
中　　華　　民　　國　　111 　年　 　1 　　月　　7 　日
                                書記官  梁永慶